【裁判字號】    90,易緝,2
【裁判日期】    900628
【裁判案由】    詐欺
【裁判全文】
臺灣板橋地方法院刑事判決                              九十年度易緝字第二號
    公  訴  人  臺灣板橋地方法院檢察署檢察官
    被      告  戊○○
右列被告因詐欺案件，經檢察官提起公訴（八十八年度偵字第一七一三二號），暨移
送併辦部分（臺灣臺北地方法院八十八年度偵字第二０三八八號），本院判決如左：
    主  文
戊○○幫助連續意圖為自己不法之所有，以詐術使人將本人之物交付，處有期徒刑伍
月，如易科罰金，以佰元折算壹日。
    事  實
一、戊○○明知「丙○○」（未到案）之成年男子經濟狀況拮据，並無付款能力，仍
    基於幫助詐欺之犯意，先於民國八十八年二月十五日，與「丙○○」共同前往臺
    北市○○○路○段五十八號總領通訊有限公司（下稱總領公司），與該公司負責
    人甲○○簽訂公司轉讓合約書，以新臺幣（下同）四十五萬元之代價，承受上開
    公司，並由戊○○擔任名義上負責人，對於該公司業務執行、財務狀況均不過問
    ，任由「丙○○」向廠商進行詐欺犯行。「丙○○」遂基於意圖為自己不法所有
    之概括犯意，先後於八十八年三月二十二日、四月一日、四月九日、四月十六日
    、四月十九日，前往臺北縣中和市○○路一五二巷六號郁力科技股份有限公司（
    下稱郁力公司），佯稱業務需要，向該公司業務人員乙○○訂購總價為三十一萬
    九千七百四十三元之無線電手機；另自八十八年三月三十日起至同年四月十七日
    止，以電話向臺北市○○○路三三一號二樓精技電腦股份有限公司（下稱精技公
    司）之業務人員，訂購總價為九十萬一千七百零四元之電腦商品，「丙○○」為
    取信於郁力公司、精技公司，並開立部份貨款金額之支票，聲稱必如期付款，上
    開二家公司均不疑有他，如期出貨予「丙○○」。詎其所簽發之支票屆期卻不獲
    兌現，其餘貨款亦未給付，郁力、精技公司人員分別於同年四月二十日、四月十
    八日前往總領公司查看，發現業已人去樓空，戊○○及「丙○○」均已不知去向
    ，郁力公司及精技公司始知受騙。
二、案經郁力公司、精技公司訴請臺灣板橋地方法院檢察署檢察官偵查起訴。
    理  由
一、訊據被告戊○○固坦承係總領公司之負責人，惟矢口否認有何前揭詐欺犯行，辯
    稱：丙○○於八十七年間稱其信用不佳，請我擔任總領公司之負責人，我們與總
    領公司負責人簽訂公司轉讓契約，當場清點手機存貨，頂讓金額如何支付並不清
    楚，我個人出資十萬元，股東中只認識丙○○、丁○○，其他股東均不認識，公
    司平日業務執行及財務狀況均由丙○○在負責，向告訴人公司訂貨之事我不清楚
    ，八十八年四月底我就找不到丙○○，並無詐欺犯行云云。經查，告訴人郁力公
    司代理人乙○○到庭證稱：沒有見過戊○○，主要是丙○○在接洽等語（見本院
    八十八年十月二十七日訊問筆錄）；另告訴人精技公司代理人楊宏文於偵查中及
    本院審理時到庭證稱：沒有見過戊○○本人，因為對方都是以電話訂貨，無法確
    定戊○○有無參與等語（見臺灣臺北地方法院檢察署八十九年度偵緝字第四三號
    卷宗第十八頁、本院九十年二月二十二日訊問筆錄），是被告辯稱總領公司之業
    務執行、財務狀況均由丙○○在負責，其並未參與本件訂貨事宜乙節，尚有所據
    。惟被告戊○○與「丙○○」、甲○○於八十八年二月十五日，在總領公司簽訂
    契約，戊○○在合約書上簽名，同意以四十五萬元代價承受該公司之股權及現貨
    設備，「丙○○」先後支付二十五萬元，另簽發面額二十萬元之支票並未兌現等
    情，業據被告供述明確，核與證人甲○○到庭證述之情節相符，且有公司轉讓合
    約書一紙附卷可稽，足見被告對於「丙○○」於八十八年二月間承受總領公司乙
    節知之甚詳。又「丙○○」自八十八年二月間承受總領公司後，該公司在臺北國
    際商業銀行開立之支票存款帳戶，於同年四月三十日開始即發生退票，於同年五
    月十四日經公告為拒絕往來戶，有該行八十八年十月二十六日（八八）北商銀長
    發字第一一四五號函在卷可稽，「丙○○」於八十八年三、四月間，猶向告訴人
    公司訂貨大量商品，旋即人去樓空，避不見面，其有詐欺犯意甚明。被告自承「
    丙○○」告知其信用不佳，委請其擔任公司負責人，其餘公司股東均不認識，其
    曾在精技公司付款條件協議書上簽名之事實，且有該協議書影本一紙附卷可參。
    被告既明知「丙○○」之經濟狀況拮据、信用不佳，猶願擔任總領公司之負責人
    ，對於公司業務執行、財務狀況亦不過問，任由「丙○○」進行上開詐欺犯行，
    且其明總領公司經營通訊業務，卻向精技公司訂購電腦設備，依社會常情判斷，
    堪認被告知悉「丙○○」對於公司業務之經營有問題，仍基於幫助犯意擔任總領
    公司負責人，而協助完成其詐欺犯行。是以，被告所辯不知情云云，無非飾卸之
    詞，不足採信。本件事證明確，被告犯行堪以認定。
二、核被告戊○○所為，係犯刑法第三百三十九條第一項之幫助詐欺取財罪。被告基
    於幫助之犯意，幫助「丙○○」等人詐欺，為幫助犯，應依刑法第三十條第二項
    規定，按正犯之刑度減輕其刑。至於被告雖幫助「丙○○」多次詐欺犯行，因僅
    有一次幫助行為，仍僅成立一幫助犯之罪（最高法院八十六年臺上字第五六八０
    號判決可資參照）。公訴意旨雖未就被告幫助詐騙告訴人精技公司部分起訴，惟
    此併辦部分與起訴部分犯行具有連續犯關係，屬裁判上一罪，為起訴效力所及，
    本院自得一併予以審理。爰審酌被告前無犯罪前科紀錄，有臺灣高等法院檢察署
    刑案紀錄簡覆表在卷可稽，及其犯罪之動機、品行、目的、手段，生活狀況、智
    識程度、犯罪所生之損害，犯罪後之態度等一切情狀，量處如主文之刑。末以被
    告行為後，刑法第四十一條業於九十年一月十日修正公布，並於同年月十二日生
    效，其中就得易科罰金之罪之範圍，由舊法所定之「犯最重本刑為三年以下有期
    徒刑以下之刑之罪，而受六月以下有期徒刑或拘役之宣告」者，擴張為新法所定
    之「犯最重本刑為五年以下有期徒刑以下之刑之罪，而受六月以下有期徒刑或拘
    役之宣告」者，本件被告所犯之詐欺取財罪，既屬「最重本刑為五年以下有期徒
    刑以下之刑之罪」，且其宣告刑亦屬「六月以下有期徒刑之宣告」者，自應適用
    修正後之刑法第四十一條第一項規定，併為易科罰金之諭知，附此說明。
據上論結，應依刑事訴訟法第二百九十九條第一項前段，刑法第三百三十九條第一項
、第三十條、第二條第一項前段、第四十一條第一項前段、罰金罰鍰提高標準條例第
一條前段、第二條，判決如主文。
本案經檢察官簡美慧到庭執行職務
中      華      民      國       九十       年     六     月   二十八   日
                                      臺灣板橋地方法院刑事第六庭
                                          法  官  侯  志  融
右正本證明與原本無異
如不服本判決應於送達後十日內向本院提出上訴狀
                                          書記官  陳  淑  芳
中      華      民      國       九十       年     七     月     三     日
【附錄本案論罪科刑法條全文】
刑法第三百三十九條：
意圖為自己或第三人不法之所有，以詐術使人將本人或第三人之物交付者，處五年以
下有期徒刑、拘役或科或併科一千元以下罰金。
以前項方法得財產上不法之利益或使第三人得之者亦同。


司法院資訊處製作；財團法人民間司法改革基金會備份。
